【裁判字號】    96,訴,1455
【裁判日期】    970328
【裁判案由】    毒品危害防制條例
【裁判全文】
臺灣桃園地方法院刑事判決              96年度訴字第1399號
公  訴  人  臺灣桃園地方法院檢察署檢察官
被      告  甲○○
                    巷18弄3.
                    （現因另案於臺灣桃園監獄執行中）
上一被告指  劉純增律師
定辯護人
被      告  陳彥慈
上一被告指  本院公設辯護人林銘宏
定辯護人
上列被告因違反毒品危害防制條例案件，經檢察官提起公訴（96
年度偵字第12730 號）及追加起訴（96年度偵字第18808 號），
本院判決如下：
    主    文
甲○○販賣第一級毒品，累犯，處無期徒刑，褫奪公權終身，扣
案之第一級毒品海洛因壹包（驗餘重零點伍零柒克）沒收銷燬之
，扣案之門號0000000000號行動電話壹具（不含SIM 卡）及未扣
案之犯罪所得新臺幣貳仟元沒收，如全部或一部不能沒收時，以
其財產抵償之；又販賣第一級毒品，累犯，處無期徒刑，褫奪公
權終身，扣案之第一級毒品海洛因壹包（驗餘重零點伍零柒克）
沒收銷燬之，扣案之門號0000000000號行動電話壹具（不含SIM
卡）及未扣案之犯罪所得新臺幣玖佰元沒收，如全部或一部不能
沒收時，以其財產抵償之；又販賣第一級毒品，共陸罪，均累犯
，均處無期徒刑，褫奪公權終身，扣案之第一級毒品海洛因壹包
（驗餘重零點伍零柒克）沒收銷燬之，扣案之門號0000000000號
行動電話壹具（不含SIM 卡）及未扣案之犯罪所得各新臺幣壹仟
元共計陸仟元均沒收，如全部或一部不能沒收時，以其財產抵償
之；又共同販賣第一級毒品，共貳罪，均累犯，均處無期徒刑，
褫奪公權終身，扣案之第一級毒品海洛因壹包（驗餘重零點伍零
柒克）沒收銷燬之，扣案之門號0000000000號行動電話壹具（不
含SIM 卡）及未扣案之犯罪所得各新臺幣壹仟元共計貳仟元均沒
收，如全部或一部不能沒收時，以其財產抵償之。應執行無期徒
刑，禠奪公權終身，扣案之第一級毒品海洛因壹包（驗餘重零點
伍零柒克）沒收銷燬之，扣案之門號0000000000號行動電話壹具
（不含SIM 卡）及未扣案之犯罪所得共新臺幣壹萬零玖佰元沒收
，如全部或一部不能沒收時，以其財產抵償之。
甲○○其餘被訴販賣第一級毒品部分，均無罪。
陳彥慈共同販賣第一級毒品，處有期徒刑拾伍年。未扣案之犯罪
所得新臺幣壹仟元沒收，如全部或一部不能沒收時，以其財產抵
償之：又共同販賣第一級毒品，處有期徒刑拾伍年。未扣案之犯
罪所得新臺幣壹仟元沒收，如全部或一部不能沒收時，以其財產
抵償之。應執行有期徒刑拾捌年，未扣案之犯罪所得新臺幣貳仟
元沒收，如全部或一部不能沒收時，以其財產抵償之。
陳彥慈其餘被訴販賣第一級毒品部分，均無罪。
    事  實
一、甲○○前於民國92年間因違反毒品危害防制條例案件，經本
    院判處有期徒刑1 年確定，於94年7 月10日縮刑期滿執行完
    畢。詎仍不知悔改，或獨自或與其女友陳彥慈共同基於販賣
    第一級毒品海洛因之犯意聯絡，由甲○○提供其本人持用之
    門號0000000000號行動電話作為聯絡工具，若購毒者來電洽
    購，甲○○或陳彥慈接聽後，約定交易地點，由甲○○或陳
    彥慈前往交易毒品，所得由甲○○統籌處理，甲○○個別或
    與陳彥慈共同先後為下列販賣第一級毒品海洛因之犯行：
  (一)楊惠玉於96年2 月間某日撥打甲○○所持用之門號00000000
    00號行動電話，約定由甲○○販賣新臺幣（下同）2 千元之
    海洛因予楊惠玉之事宜，甲○○旋持海洛因1 包（約毛重0.
    3 公克）送至桃園縣桃園市○○街50號附近路邊交予楊惠玉
    ，並向楊惠玉收取2 千元完成交易。
  (二)呂卉萍分別於97年4 月4 日、4 月8 日、4 月9 日，以其持
    用之門號0000000000號行動電話撥打甲○○所持用之門號00
    00000000號行動電話，向甲○○洽購9 百元、1 千元、1 千
    元之海洛因，雙方議定後，均由甲○○將數量不詳之第一級
    毒品海洛因，分持至雙方約定之桃園縣桃園市○○路「麗星
    花園汽車旅館」、八德市○○路附近某處、桃園市○○路「
    台西水果行」等處交付予呂卉萍，並均如數向呂卉萍收取現
    金而完成交易。嗣呂卉萍於96年4 月26日上午10時許，又以
    其持用之前揭行動電話撥打甲○○持用之門號0000000000號
    行動電話欲再向甲○○購買第一級毒品海洛因，惟甲○○因
    故無法接聽電話，遂囑陳彥慈代為接聽，陳彥慈明知呂卉萍
    欲向甲○○購買海洛因1 千元，經向甲○○告以呂卉萍購買
    海洛因之事並徵得甲○○之同意後，與呂卉萍約定在桃園市
    ○○街、大業路口「萊爾富便利超商」旁交易，並自甲○○
    處取得毒品海洛因1 包（淨重0.13公克、空包裝重0.23公克
    ）後，與甲○○共同基於販賣第一級毒品海洛因之犯意聯絡
    ，旋持往上開便利超商旁，以1 千元之價格交付出售之海洛
    因1 包予呂卉萍，並向呂卉萍收取1 千元，返回後再將1 千
    元交予甲○○。呂卉萍買受上揭毒品後，於同日上午10時10
    分許，行經桃園市○○街、三民路口適為警查獲，並扣得呂
    卉萍甫向甲○○、陳彥慈購得之第一級毒品海洛因1 包（淨
    重0.13公克、空包裝重0.23公克）。
  (三)甲○○於96年4 月10日，應蔡名兆要求，將價值1 千元之第
    一級毒品海洛因，持至桃園市○○路「麗星花園汽車旅館」
    前，交付予蔡名兆，惟並未向蔡名兆收取金錢，而用以抵償
    甲○○前積欠蔡名兆約餘6 萬元未清償之債務。同年4 月20
    日，蔡名兆又撥打甲○○持用之門號00000000 00 號行動電
    話，由陳彥慈代為接聽，陳彥慈明知蔡名兆欲向甲○○購買
    海洛因，經徵得甲○○之同意後，與蔡名兆約定在桃園市○
    ○街、大業路口交易，並自甲○○處取得價值1 千元之海洛
    因後，與甲○○共同基於販賣第一級毒品海洛因之犯意聯絡
    ，旋持往上開約定地點，將海洛因交付予蔡名兆，惟並未向
    蔡名兆收取現金，用以抵償甲○○積欠蔡名兆之前揭債務。
    同年4 月25日，甲○○再應蔡名兆要求，將價值1 千元之第
    一級毒品海洛因，持至上述「麗星花園汽車旅館」交付予蔡
    名兆，同樣用以抵償甲○○積欠蔡名兆之前揭債務。
  (四)96年4 月24日，乙○○以所持用之門號0000000000號行動電
    話撥打甲○○持用之門號0000000000號行動電話，向甲○○
    購買1 千元之第一級毒品海洛因，甲○○即在桃園縣境內某
    處，交付1 千元之海洛因予乙○○並收取1 千元。同年5 月
    17 日 ，乙○○再向甲○○購買1 千元之毒品海洛因，甲○
    ○旋至桃園縣平鎮市山仔頂工業區建鼎公司乙○○上班處所
    ，交付1 千元之海洛因予乙○○，並向乙○○收取1 千元而
    完成交易。嗣因甲○○為警監聽得悉上情，於96年5 月30日
    下午5 時20分許，為警持拘票至桃園縣桃園市○○○街、大
    業路口拘提甲○○，當場在甲○○身上起出第二級毒品安非
    他命1 包（毛重0.22公克），嗣並持搜索票至桃園市○○○
    街16 號7樓甲○○及陳彥慈住處執行搜索，當場扣得第一級
    毒品海洛因1 包（毛重0.52克，取樣0.013 克鑑驗，驗餘重
    0.507 克）、上開甲○○所有用以販賣第一級毒品海洛因聯
    絡使用之門號000000 0000 號行動電話1 具及與本案無關之
    門號0000000000號行動電話1 具、安非他命玻璃吸食球1 個
    、安非他命1 包（毛重0.66公克）、海洛因殘渣袋1 只、分
    裝袋1 包、分裝杓1 支、電子磅秤1 台、注射針筒1 支、針
    孔攝影機1 組等物。同日（5 月30日）晚間8 時10分許，為
    警持拘票至桃園縣八德市○○路106 巷25弄29號拘提陳彥慈
    到案。
二、案經桃園縣政府警察局移送臺灣桃園地方法院檢察署檢察官
    偵查及追加起訴。
    理  由
甲、有罪部分：
壹、證據能力部分：
  (一)按被告以外之人於審判外之言詞或書面陳述，除法律有規定
    者外，不得作為證據，刑事訴訟法第159條第1項固定有明文
    。惟被告以外之人於檢察事務官、司法警察官或司法警察調
    查中所為之陳述，與審判中不符時，其先前之陳述具有較可
    信之特別情況，且為證明犯罪事實存否所必要者，得為證據
    ，刑事訴訟法第159條之2亦有明文，此為同法第159條第1項
    所稱「法律有規定」，而為傳聞法則之例外。至本條所指「
    與審判中不符」，包括其陳述自身前後之不符（其前甚為詳
    細，於後則簡略，亦屬於此），及與審判中其他證據相齟齬
    ，導致關於「主要事實」應為相異認定者而言。是此之「不
    符」，自係指實質不符之陳述而言，是與主要事實無關之僅
    一字一句之不符，固不論矣，即使為一部不符，然倘該不符
    者係屬可分，亦應認為僅此一部之不符，有本條之適用，而
    非可藉此擴及其先前陳述之全部範圍。查證人楊惠玉、呂卉
    萍於警詢中所為之陳述，其性質均屬傳聞證據。雖證人於本
    院審理時證述均與其等於警詢證述或有不同，惟證人楊惠玉
    、呂卉萍均係親自與被告甲○○或陳彥慈聯絡購買毒品之人
    ，其等於警詢時對於所親自經歷之向被告甲○○購入毒品之
    期間、毒品交易之方式及地點、購買毒品之金額等事實之陳
    述均較明確，且於警詢之陳述距案發時日較近，以本案情況
    而言，自以警詢當時記憶較為深刻，不致因時隔日久而遺忘
    案情，且較無來自被告或其親屬甚或施用毒品圈之壓力而出
    於虛偽不實之指證，或事後串謀而故為迴護被告之機會，此
    外，復有通聯紀錄及監聽譯文可資佐證，又無其他證據證明
    證人楊惠玉、呂卉萍之警詢筆錄有受污染而不宜作為證據之
    瑕疵，是其等陳述具有可信之特別情況，且為證明被告犯罪
    事實存否所必要，本院認依刑事訴訟法第159 條之2 規定具
    有證據能力，被告甲○○之指定辯護人認呂卉萍於警詢中所
    為陳述並無證據能力，尚非可採。
  (二)次按被告以外之人於審判中滯留國外或所在不明而無法傳喚
    ，其於司法警察調查中所為之陳述，經證明具有可信之特別
    情況，且為證明犯罪事實之存否所必要者，得為證據，刑事
    訴訟法第159 條之3 第3 款分別定有明文。查本件證人乙○
    ○經本院合法傳喚拘提均未到案，有本院送達證書及拘票附
    卷可憑，是證人乙○○因所在不明而無法傳喚。惟證人乙○
    ○於警詢時關於本案待證事實之陳述，係其對於親身經歷向
    被告甲○○購買毒品海洛因所為陳述，又無其他證據證明證
    人乙○○之警詢筆錄內容有受污染而不宜作為證據之瑕疵，
    是其陳述具有可信之特別情況，且為證明被告甲○○犯罪事
    實存否所必要，依前開規定所述，其於警詢之陳述自具有證
    據能力。
  (三)至證人呂卉萍、蔡名兆、乙○○於偵查中供前具結所為之陳
    述（有結文附於偵查卷可稽，見偵字第12730 號卷第85、17
    3 、209 頁、毒偵字第3836號卷第75頁），係檢察官依法訊
    問，復無其他事證足資認定其等於檢察官訊問時有受違法取
    供情事，並無何特別不可信之情況，依刑事訴訟法第159 條
    之1 第2 項之規定自亦有證據能力。另本件認定事實所引用
    之卷內其餘卷證資料（包含文書證據、物證等證據），並無
    證據證明係公務員違背法定程序所取得，被告及其等指定辯
    護人於審判程序中復未於言詞辯論終結前表示異議，且卷內
    之文書證據及物證等，亦無刑事訴訟法第159 條之4 之顯有
    不可信之情況與不得作為證據之情形，則依刑事訴訟法第15
    9 條之5 之規定，本件認定事實所引用之所有文書證據、物
    證等證據，均有證據能力，合先敘明。
貳、實體部分：
一、訊據被告甲○○固坦認有於上開時、地，交付毒品海洛因予
    楊惠玉、呂卉萍、蔡名兆、乙○○等事實不諱，訊據被告陳
    彥慈亦坦認有於上開時、地，幫甲○○接聽呂卉萍及蔡名兆
    電話，談好買多少毒品，再由伊交付海洛因予呂卉萍及蔡名
    兆，有向呂卉萍收取1 千元，沒有向蔡名兆收錢等事實不諱
    ，惟均否認有販賣第一級毒品之犯行，被告甲○○辯稱：蔡
    名兆、呂卉萍、楊惠玉、乙○○是沒有地方購買毒品，他們
    知道伊有辦法買到，所以找伊幫他們購買毒品，伊買到之後
    拿給他們，或是伊直接帶他們去附近，伊自己去找藥頭拿毒
    品，調到貨他們當場都會分一些海洛因給伊施用，呂卉萍部
    分是跟「彭大」調貨，楊惠玉及蔡名兆是跟綽號「古錐」的
    人調貨，並非販賣云云；被告陳彥慈辯稱：伊係幫甲○○將
    毒品交予呂卉萍及蔡名兆，甲○○並沒有毒品，係向「彭大
    」調貨，並非販賣云云。經查：
  (一)被告甲○○販賣第一級毒品海洛因予楊惠玉部分：
  1.查證人楊惠玉於警詢中證稱：我與綽號大輝之甲○○係朋友
    關係，沒有仇恨，向甲○○購買過1 次海洛因，時間大約是
    96年1 、2 月間，地點是約在桃園市○○街50號附近的路邊
    ，向大輝購買2 千元1 小包毒品，重量約0.3 公克，我是撥
    打0000000000號跟大輝聯絡購買毒品，在電話中約地點時間
    ，碰面後我就上他車，在車上1 手交錢1 手交貨完成交易等
    語綦詳（見偵字第12730 號卷第41、42頁）。而證人楊惠玉
    與甲○○除係朋友關係外，並常在一起施用毒品，為被告甲
    ○○所自承，彼等並無怨懟，亦據證人楊惠玉證述明確，足
    見楊惠玉與甲○○之關係密切匪淺，衡情酌理證人楊惠玉自
    無任意設詞誣攀被告甲○○之理，且被告甲○○復不否認有
    拿海洛因予楊惠玉，並向其收取金錢無訛。再觀諸證人楊惠
    玉於警詢中明確證述係向甲○○「購買」海洛因，議定後即
    在約定地點1 手交錢1 手交貨，從未向製作筆錄之員警提及
    係委託甲○○「調貨」之隻字片語。佐以彼等之監聽譯文所
    示，楊惠玉與被告甲○○在96年2 月5 日、2 月8 日、2 月
    16 日 、2 月18日、4 月9 日、4 月12日通話中，楊惠玉曾
    數次向甲○○詢及有無「女生」即海洛因之事，業據證人楊
    惠玉於審理時證述在卷，並有卷附臺灣桃園地方法院檢察署
    通訊監察書及監聽譯文可考（見偵字第12730 號卷第46至53
    頁、本院卷第91至204 頁），雖上開通話內容因證人楊惠玉
    陳稱並未實際向甲○○拿到海洛因而無從證明甲○○是否另
    犯其他販賣第一級毒品海洛因之犯行，惟依該等通話中亦可
    見楊惠玉與甲○○時就毒品之事有所討論，惟從未論及「調
    貨」購買海洛因至明，被告甲○○辯稱伊係幫楊惠玉向他人
    調海洛因云云，自無可信。
  2.證人楊惠玉事後於偵審時雖改稱：並非向甲○○買毒品，而
    係向甲○○要1 根海洛因香菸，沒有代價，警詢時因伊當時
    在退藥，所以講錯或記錯，並不實在云云，然證人楊惠玉肯
    認其警詢筆錄內容確係伊所陳述無誤，警察並未對其施以任
    何強暴脅迫等不正之方法，且證人即為楊惠玉製作警詢筆錄
    之陳佳祺警員於本院審理時證稱：製作筆錄時楊惠玉精神狀
    況良好，並無提藥或退藥而發生不適之症狀等語甚詳（見97
    年2 月19日審判筆錄），況楊惠玉係於96年5 月18日因毒品
    案件入桃園女子監獄執行，其上開警詢筆錄則係於96年5 月
    29日製作，有楊惠玉之臺灣高等法院被告前案紀錄表及前揭
    警詢筆錄各1 份在卷可稽，足見楊惠玉在進入女監服刑11日
    後始經警製作筆錄，楊惠玉復自承進入女監後即未再施用毒
    品（見偵字第12730 號卷第166 頁），基此其又何有進入女
    監已有相當時日後於警方製作筆錄時發生提藥或退藥之可能
    ，抑且於審理時經本院詢以：到女監1 個禮拜還會有提藥的
    情形嗎？楊惠玉先稱：有一點，已經那麼多天了，提藥的症
    狀剩一點點，經本院再詢以：症狀剩一點點是怎樣？楊惠玉
    則答稱：會一點難過，經再詢以：當時精神狀態如何？楊惠
    玉又答稱：沒有問題等語，前後所陳反覆不一，堪徵其所稱
    製作警詢筆錄時係在提藥或退藥云云，顯與事實不符，俱見
    證人楊惠玉於偵審時翻異前述，顯係事後迴護被告甲○○之
    飾詞，尚不足援為被告甲○○有利之認定。綜上，被告甲○
    ○於上述時、地，販賣第一級毒品海洛因予楊惠玉部分事證
    已明，堪以認定。
  (二)被告甲○○販賣第一級毒品海洛因予呂卉萍（指96年4 月4
    日、4 月8 日、4 月9 日各該次）及甲○○、陳彥慈共同販
    賣第一級毒品海洛因予呂卉萍（指96年4 月26日該次）部分
    ：
  1.查證人呂卉萍於警詢時證稱：「我是於96年4 月26日10時10
    分在桃園市○○街、三民路口被警方查獲，並在我右手手掌
    中查獲剛剛購得的1 小包海洛因，是我向一名叫甲○○的男
    子以1 千元代價購得，是當日上午10時在桃園市○○街、大
    業路口萊爾富便利商店旁向甲○○的女朋友陳彥慈以1 千元
    代價購得該包海洛因，因我今天早上打電話要向甲○○購買
    海洛因時，是甲○○的女友陳彥慈接的電話，我們相約交易
    地點是萊爾富商店，所以是跟陳彥慈當面交易，是以我使用
    的0000000000號電話打甲○○的0000000000電話約定毒品交
    易，我之前向甲○○買毒品買過很多次，每次都是打000000
    0000號電話與甲○○聯絡的，我每次都向甲○○買1 小包，
    價格都是1 千元」（見偵字第12730 號卷第57至59頁），於
    偵查中並具結證述稱：「我跟甲○○以前買的都是海洛因，
    我今天（96年4 月26日）剛買完毒品，在三元街跟大業路口
    萊爾富，買海洛因，1 千元現金買的，交給陳彥慈，騎到三
    元街與三民路口就被警察攔下來，本次買毒品是我打電話給
    甲○○0000000000，是陳彥慈接的，電話中我問他在那裡，
    他說在那個路口，（問：你為何認為是甲○○在賣？）因為
    我打的電話是甲○○的，向甲○○第1 次買毒品是在中壢，
    約4 月中，都買海洛因，每次都買1 千元，大部分都甲○○
    接電話，其他就是陳彥慈接，有時電話中他會問你要多少錢
    ，我就回答他1 千元，有時候也會問數量」（見偵字第1273
    0 號卷第82、83頁），嗣於本院審理時復再具結證稱：「96
    年4 月26日被警查獲毒品海洛因1 包是我去找陳彥慈拿的，
    我是打電話給甲○○，但是是陳彥慈接的，我叫陳彥慈跟甲
    ○○說幫我拿1 千元的海洛因來，等我到了之後再給錢，後
    來我們就約定地點交付，我就把錢交給陳彥慈」、「（提示
    96年4 月26日通聯紀錄，問：這是你跟甲○○、陳彥慈連絡
    購買毒品的通話內容嗎？）是的，那天都是陳彥慈跟我通話
    ，（問：你為何會說是請陳彥慈跟甲○○幫你拿海洛因？）
    因為平常我都是請甲○○幫我拿海洛因」、「（提示96年4
    月4 日通聯紀錄，問：這是否跟甲○○的通話內容？）是的
    ，其中我說要拿軟的900 元就是指買海洛因，900 元的量」
    、「（提示96年4 月8 日通話內容，問：這是你跟甲○○的
    通話內容嗎？）是的，該通通話內容有說有沒有軟的，拿1
    張就是問他能否幫忙拿1 千元的海洛因的意思，我問他人在
    何處，他說他從和平路要彎過去交流道那邊」、「（提示96
    年4 月9 日通聯紀錄，問：是你跟甲○○的通話？）是的，
    我打電話給他，請他幫我拿海洛因，有拿到海洛因，在復興
    路，就是他到桃園打電話給我，他說他已經到他朋友那邊，
    問我拿毒品的事，後來甲○○在台西水果行交付海洛因給我
    ，我也是拿1 千元」等語詳確（見本院96年10月23日審判筆
    錄），核與被告陳彥慈於警詢時自承96年4 月26日呂卉萍撥
    打甲○○0000000000號行動電話，因為甲○○當時沒有空所
    以伊替他接聽，也是伊與呂卉萍談論交易毒品事宜，毒品是
    伊幫甲○○拿下去給呂卉萍等語（見偵字第12730 號卷第21
    頁），及於本院審理供承有交付呂卉萍便利商店那一次，並
    且跟呂卉萍談好買多少毒品，由伊交付毒品給呂卉萍，再跟
    呂卉萍收錢等情（見本院96年10月23日審判筆錄）若合符節
    ，被告甲○○亦對伊有於呂卉萍前述所指之時地交付毒品海
    洛因予呂卉萍並收取金錢之事實並不爭執，復有臺灣桃園地
    方法院檢察署通訊監察書及監聽譯文在卷可稽（見本院卷第
    91至204 頁），堪徵證人呂卉萍前揭證述，當屬可信。
  2.被告甲○○及陳彥慈雖辯稱只是幫呂卉萍向「彭大」或其他
    藥頭調貨，並非販賣云云，證人呂卉萍於審理時亦附和改稱
    係跟甲○○一起去向藥頭買毒品云云。惟查，證人呂卉萍於
    本院審理時證稱每次交易都是打甲○○的電話，沒有實際看
    過藥頭，也不認識，買毒品的錢是交給甲○○，是聽甲○○
    講去找他朋友拿毒品，無法確定甲○○是跟何人買毒品，也
    不知道是他跟藥頭買斷再賣給伊，還是原價跟藥頭調貨等語
    在卷（見本院96年10月23日審判筆錄第14、15、16頁），則
    其事後所指係跟甲○○一起去向藥頭買毒品，已有可疑。再
    呂卉萍於前述96年4 月9 日向甲○○購買海洛因該次，係由
    甲○○直接在約定之台西水果行交付予呂卉萍，為證人呂卉
    萍所不否認，顯見該次甲○○早已購入海洛因並直接交付予
    呂卉萍無訛，佐以甲○○與呂卉萍於96年4 月4 日、4 月8
    日、4 月9 日之監聽譯文所示，呂卉萍均直接向甲○○詢間
    有沒有軟的即海洛因，嗣即直接約定交付毒品地點，均未提
    及係委託甲○○代為購買或調貨。抑且，96年4 月26日呂卉
    萍打電話予甲○○由陳彥慈接聽該次，亦在雙方議定後即由
    陳彥慈直接將甲○○交付之海洛因取交予呂卉萍，而陳彥慈
    復自承係幫甲○○送毒品予呂卉萍甚詳，亦可見呂卉萍均係
    直接向甲○○取貨，如此情形顯與甲○○所稱係帶同呂卉萍
    一起去向藥頭調貨之情形有間，而與一般隨時備有毒品供需
    求者選購或應需求者臨時補貨之情形無異。更何況被告甲○
    ○指稱伊幫呂卉萍調貨，當場可自呂卉萍處分得一些海洛因
    施用云云，核與呂卉萍所證伊買到毒品不見得每次都會和甲
    ○○一起吸食，有時候伊拿到就回家了等語不符，且如呂卉
    萍所述伊拿到毒品即直接回家之情況下，被告甲○○又何須
    冒風險幫呂卉萍調貨購買海洛因，由此益徵呂卉萍係直接向
    甲○○取貨，根本非請被告調貨，被告甲○○、陳彥慈所辯
    係幫呂卉萍向「彭大」等藥頭調貨顯屬不實，無可採信。而
    證人呂卉萍於審理時改指係跟甲○○一起去向藥頭買毒品云
    云，亦核係迴護被告之飾詞，委無足取。
  3.至證人呂卉萍於本院審理時就其於96年4 月4 日、4 月8 日
    向甲○○洽購海洛因時有無自甲○○處取得海洛因一節雖證
    稱：「不記得了」、「時間不記得了」，然呂卉萍於96年4
    月4 日係向甲○○洽購9 百元之海洛因，而同年4 月8 日則
    係向甲○○洽購1 千元之海洛因，已據證人呂卉萍於審理時
    證述詳確如前，再觀諸呂卉萍與甲○○於96年4 月4 日13時
    17分許、同日13時36分許之監聽譯文所示，呂卉萍向甲○○
    表示要拿軟的海洛因後，幾經確認而約定在麗星花園汽車旅
    館交付，嗣呂卉萍向甲○○表示「到了」，甲○○亦回應呂
    卉萍稱「到那裡就好了嘛」，呂卉萍繼表示「你出來啊」，
    甲○○即回稱「反正我會到就對了」（見偵字第12730 號卷
    第127 、128 頁），另依呂卉萍與甲○○於96年4 月8 日11
    時18分許、同日11時44分許、同日1 時47分許之監聽譯文所
    示，呂卉萍先向甲○○表示要拿軟的海洛因1 千元後，甲○
    ○向呂卉萍表示「沒（車），你就等我啊」，嗣呂卉萍向甲
    ○○確認「你是說和平路那一段」，甲○○回稱「和平路要
    彎過去交流道那一段」，呂卉萍稱「好」，嗣呂卉萍再向甲
    ○○表示其「到了」，甲○○回稱「馬上到了」（見偵字第
    12730 號卷第128 至130 頁），由上述呂卉萍與甲○○之通
    話內容可知，呂卉萍在與甲○○議定洽購之海洛因後，2 人
    即不斷相互確認交付地點及對方是否已到約定地點之客觀情
    狀觀之，已可認證人呂卉萍於96年4 月4 日、4 月8 日向被
    告甲○○均已取得所購買之海洛因甚明。綜前所述，被告甲
    ○○於96年4 月4 日、4 月8 日、4 月9 日，分以9 百元、
    1 千元、1 千元之代價，販賣第一級毒品海洛因予呂卉萍，
    及被告甲○○、陳彥慈於96年4 月26日共同以1 千元之代價
    ，販賣第一級毒品海洛因予呂卉萍之事實應可認定。至公訴
    意旨另指除上述外，被告甲○○於96年4 月間，另有販賣海
    洛因予呂卉萍計10餘次，因證人呂卉萍指述不明且與卷內監
    譯文內容不符，難認有此部販賣毒品海洛因犯行（詳如後述
    ），併予敘明。
  (三)被告甲○○販賣第一級毒品海洛因予蔡名兆部分：
  1.查證人蔡名兆於偵查中證稱：「（問：97年4 月10日你跟甲
    ○○在電話中提到拿1 張，是不是買毒品？）那是他之前有
    欠我錢，所以他現在拿來給我，因為之前修理車子的錢，大
    概10萬元，是去年8、9月時候，後來他一直沒錢還我；1 張
    代表1千元的量，就是跟他要1千元的東西，海洛因，所以那
    天電話中講的1 張是拿1 千元的海洛因」、「（譯文第14頁
    ，問：你打給輝，慈接聽，電話中，你提到拿軟的，是指買
    海洛因？）也是跟陳彥慈要，就是他之前有欠我錢，她是甲
    ○○的女友」、「因為甲○○之前欠我錢，我也沒有錢，用
    這樣來抵」（見偵字第12730 號卷第166 、167 頁）、「因
    為之前甲○○把我車子弄壞，都沒還我錢，後來我知道他那
    邊有海洛因，我才打電話跟他要的」、「95年夏天7 、8 月
    ，是我爸買給我的車借給他，他把左邊引擎室弄壞，後來我
    父親牽去修，剛開始他說要修，但後來不聞不問，修了大概
    8 、9 萬元，有跟他說修了8 、9 萬；有時候碰到他就會跟
    他講，他就會拿1 、2 千給我，大概10次左右，他身上有錢
    就會拿一些給我，大概還有6 萬上下」、「（問：所以你跟
    他拿毒品，他也不會跟你拿錢？）對，那等於是他跟要」、
    「（問：96年4 月10日在桃園市○○路麗星花園汽車旅館前
    與甲○○往來毒品？）是有到那邊跟他拿海洛因，1 千元的
    份量」、「（問：96年4 月20日在桃園市○○路、三元街口
    交易毒？）有，是海洛因，1 千元的量」、「（問：96年4
    月25日在桃園市○○路上台西水果行前交易毒品？）我的意
    思是那天在台西水果行那邊人太多，就改到晚上，地點改麗
    星花園，拿1 千元的份量」、「沒有現金交易」（見偵字第
    12730 號卷第202 、203 、204 頁），嗣於本院審理時復為
    相同之證述（除所指均係拿1 千元給甲○○、陳彥慈去向別
    人拿毒品再交給伊一節外，詳如後述）（見本院96年10月23
    日審判筆錄），均核與卷附蔡名兆與甲○○、陳彥慈之監聽
    譯文內容相符（見偵字第12730 號卷第132 至141 頁），被
    告陳彥慈並坦認於96年4 月間在桃園市○○路、三元街口交
    付海洛因予蔡名兆，毒品係甲○○交給伊轉交，沒有向蔡名
    兆收錢等節不諱（見本院96年7 月17日筆錄第2 、3 、4 頁
    、96年8 月24日筆錄第2 頁），被告甲○○就蔡名兆前揭所
    指時地交付海洛因，且沒有向蔡名兆收錢之事實亦不爭執（
    僅爭執係幫蔡名兆調貨），復並坦認伊在95年間借用蔡名兆
    車子出車禍，修理費沒辦法付，欠他約10萬元，有錢就給他
    ，前後還了大概幾萬元，及蔡名兆並沒有說債務一筆勾銷，
    仍要還蔡名兆這筆錢等情無訛（見偵字第12730 號卷第167
    、211 、212 頁），綜合上情以觀，已可認被告甲○○於前
    述96年4 月10日、4 月25日個別及於同年4 月20日與陳彥慈
    共同販賣毒品海洛因予蔡名兆，並均以販賣海洛因之代價抵
    償甲○○積欠蔡名兆之債務。
  2.被告甲○○雖辯稱係帶蔡名兆去跟彭大買毒品，並非販賣云
    云。而證人蔡名兆於本院審理時亦附和證稱每次都有拿錢給
    甲○○，由他去向朋友拿毒品，再將毒品交給伊，並非以甲
    ○○積欠伊之債務抵償價金云云。惟查蔡名兆於上開時地，
    撥打甲○○持用之門號0000000000號行動電話購買海洛因，
    2 次由甲○○交付，1 次由陳彥慈交付，均未現金交易，而
    係以甲○○積欠伊之債務來抵償等各節，已據證人蔡名兆於
    偵查中具結證述甚詳，其至本院審理時始翻然改稱有拿錢給
    甲○○，由甲○○向他人調毒品交給伊云云，自堪置疑。況
    被告陳彥慈於96年4 月20日該次交付予蔡名兆之毒品海洛因
    ，係由甲○○所交付，為陳彥慈供述在卷，顯然甲○○身上
    隨時都有毒品可以應付臨時來電選購之人，抑且依96年4 月
    10日、4 月20日、4 月25日之甲○○與蔡名兆之監聽譯文所
    示，蔡名兆係直接表示「拿軟的」、「1 張」，且旋約定交
    付地點，並非詢問可否調貨或有無貨源，足見蔡名兆當時欲
    直接向甲○○取貨，而非請甲○○調貨，是被告甲○○、陳
    彥慈當係個別或共同販賣第一級毒品海洛因予蔡名兆應可認
    定。渠等辯稱係幫蔡名兆調貨云云，核係臨訟卸詞，不足採
    信。
  (四)被告甲○○販賣第一級毒品海洛因予乙○○部分：查依甲○
    ○96年4 月24日4 時36分監聽譯文內容所示，綽號小賴之乙
    ○○向被告甲○○表示「想拿東西」、「我只有1 千現金」
    ，甲○○並向乙○○確認要買「1 張」量，乙○○復稱「對
    啊，我只有1 張啊」；又依乙○○96年5 月17日凌晨零時49
    分監聽譯文內容所示，乙○○直接向甲○○表示「拿1 千要
    不要送」，甲○○隨即表示「過來」，有卷附監聽譯文在卷
    可考（見本院卷(一)第190 頁、毒偵字第3836號卷第6 頁），
    核與證人乙○○於警詢時證稱：「我向朋友甲○○購買毒品
    ，我向甲○○購買毒品種類都是海洛因，每次以1 千元購買
    1 小包」（見毒偵字第3836號卷第30、31頁），於偵查中具
    結證稱：「大概96年4 、5 月間有打給甲○○跟他買海洛因
    」、「5 月17日譯文中提到拿1 千要不要送，是跟他拿海洛
    因，應該是送到我公司，山仔頂工業區健鼎公司」、「我跟
    甲○○只有拿海洛因」等語相符一致（見毒偵字第3836號卷
    第43、44、72、73頁），證人乙○○與被告甲○○並無怨懟
    或金錢糾紛及仇恨，衡情酌理證人乙○○斷無甘冒偽證刑責
    來誣攀被告甲○○之理，足見證人乙○○前揭證述，當屬可
    信。而依乙○○之證述可知，乙○○意在向被告甲○○購買
    海洛因，並非委請甲○○調貨或帶其向藥頭購買之意。抑且
    ，證人乙○○證稱向甲○○拿海洛因並不會分一些海洛因予
    甲○○施用，此與被告甲○○所辯幫乙○○調貨可分得一些
    海洛因施用相齟齬，更何況被告甲○○在此種情況下，又何
    須冒風險幫乙○○向藥頭調貨購買海洛因。是被告甲○○辯
    稱係幫乙○○調貨，並非販賣，無足採信，此外復有甲○○
    及乙○○之監聽譯文在卷可稽，是被告甲○○於上述時、地
    ，各販賣1 千元之第一級毒品海洛因予乙○○2 次之事實應
    可確定。
  (五)此外復有扣案之海洛因1 包，經送鑑結果呈海洛因陽性反應
    （毛重0.52克，取樣0.013 克鑑驗，驗餘重0.507 克），有
    台灣檢驗科技股份有限公司濫用藥物檢驗報告附卷可稽，及
    被告甲○○所持用供其聯繫上開證人販賣海洛因所用之門號
    0000000000號行動電話1具可憑。
  (六)末按販賣海洛因毒品係違法行為，非可公然為之，且有其獨
    特之販售通路及管道，復無公定價格，容易增減分裝之份量
    ，而每次買賣之價量，可能隨時依雙方關係深淺、資力、需
    求量及對行情之認知、來源是否充裕、查緝鬆嚴、購買者被
    查獲時供述購買對象之可能風險評估等，而異其標準，非可
    一概而論，本件被告既不承認其有上揭販賣海洛因之事實，
    本院自無從查得其販入海洛因之真正價格及其是否因非法販
    賣海洛因予上揭證人而獲得具體利潤之金額，然按近年來政
    府為杜絕毒品之氾濫，對於查緝施用及販賣毒品之工作，無
    不嚴加執行，販賣毒品罪又係重罪，設若無利可圖，衡情一
    般持有毒品之人當無輕易將所持有之海洛因轉售他人而甘冒
    於再次向他人購買時，而有被查獲移送法辦之危險之理，且
    不論是瓶裝或袋裝之海洛因，均可任意分裝或增減其份量，
    而每次買賣之價量，亦隨時隨雙方關係之深淺、當時之資力
    、需要程度及對行情之認知等因素而為機動地調整，因之販
    賣之利得，除經坦承犯行，或帳冊價量均臻明確外，委難察
    得實情，職是之故，縱未確切查得販賣賺取之實際差價，但
    除別有事證，足認係按同一價格轉讓，確未牟利外，尚難執
    此即認非法販賣之事證有所不足，致知過坦承者難辭重典，
    飾詞否認者反得逞僥倖，而失情理之平。而被告2 人與楊惠
    玉、呂卉萍、蔡名兆、乙○○間並無特殊情誼或至親關係，
    被告竟費心自甘承受重典，涉險販賣第一級毒品，當有牟利
    之圖。是被告甲○○、陳彥慈販賣海洛因有營利之意圖，應
    可認定。
  (七)綜上，被告2 人上述販賣第一級毒品海洛因之犯行事證明確
    ，所辯要屬推諉卸責之詞，委無採信，犯行堪以認定，應依
    法論科。
二、按海洛因係屬毒品危害防制條例第2 條第2 項第1 款規定所
    列之第一級毒品，非經許可，不得非法持有、販賣。核被告
    甲○○於前揭事實欄所述時、地，以上述9 百元至2 千元不
    等之價格販賣第一級毒品海洛因予楊惠玉1 次、呂卉萍4 次
    、蔡名兆3 次、乙○○2 次之各次所為，均係犯毒品危害防
    制條例第4 條第1 項之販賣第一級毒品罪。被告陳彥慈於96
    年4 月26日以1 千元價格販賣第一級毒品海洛因予呂卉萍1
    次，及於同年4 月20日以1 千元價格販賣第一級毒品海洛因
    予蔡名兆1 次之所為，均係犯毒品危害防制條例第4 條第1
    項之販賣第一級毒品罪。其等非法持有第一級毒品海洛因之
    低度行為，應為販賣第一級毒品之高度行為所吸收，不另論
    罪。被告陳彥慈上揭2 次販賣第一級毒品犯行與甲○○間，
    有犯意聯絡及行為分擔，皆為共同正犯。按所謂「集合犯」
    ，係指立法者所制定之犯罪構成要件中，本即預定其數個同
    種類行為而反覆實行之犯罪而言；故是否集合犯之判斷，客
    觀上自應斟酌法律規範之本來意涵、實現該犯罪目的之必要
    手段、社會生活經驗中該犯罪必然反覆實行之常態及社會通
    念等；主觀上則視其反覆實施之行為是否出於行為人之一個
    犯意，並秉持刑罰公平原則，加以判斷之（最高法院96年度
    台上字第4762號判決意旨參照）。查行為人販賣毒品，係基
    於營利之意圖，其多次販賣毒品之行為，未必皆出於行為人
    之1 個犯意決定；且觀諸毒品危害防制條例第4 條第1 項販
    賣第一級毒品罪之構成要件文義衡之，實無從認定立法者本
    即預定該犯罪之本質，必有數個同種類行為而反覆實行之集
    合犯行，故有關販賣毒品之罪，難認係集合犯之罪，是被告
    甲○○所犯上開10次販賣第一級毒品罪、陳彥慈所犯上開2
    次販賣第一級毒品罪，均犯意各別，應分論併罰。查被告甲
    ○○前於92年間因違反毒品危害防制條例案件，經本院判處
    有期徒刑1 年確定，於94年7 月10日縮刑期滿執行完畢等情
    ，有卷附臺灣高等法院被告前案紀錄表可按，其受有期徒刑
    之執行完畢後，5 年內故意再犯本件有期徒刑以上之罪，為
    累犯，應依刑法第47條第1 項之規定加重其刑，惟販賣第一
    級毒品之罪，其法定本刑為死刑、無期徒刑部分依法不得加
    重外，餘依法加重其刑。次查被告陳彥慈前揭非法販賣第一
    級毒品海洛因予呂卉萍、蔡名兆各1 次，價值各僅1 千元，
    數量非多，參酌其犯罪之手段、情節尚無集團性之情形，惡
    性尚非重大不赦，情輕法重，客觀上顯足以引起一般之同情
    ，情堪憫恕，本院認即令處以被告陳彥慈毒品危害防制條例
    第4 條第1 項之罪之法定最低本刑無期徒刑仍嫌過重，爰就
    被告陳彥慈前揭2 次販賣第一級毒品罪均依刑法第59條規定
    減輕其刑。審酌被告2 人之犯罪動機、手段、目的、販賣之
    價格、數量非鉅，屬小額零星販賣，尚無藏有鉅量之毒品，
    與大宗走私或利用幫派組織結構販賣海洛因者相較，對社會
    之危害稍低，且被告2 人亦有施用毒品之事實，有被告前案
    紀錄表可參，則被告2 人或係能力不足供己用毒開銷，而在
    吸毒者彼此互通有無，並賺取其中些微差價，對社會造成之
    危害尚無從與販賣毒品之大盤、中盤相提並論，及被告2 人
    犯後態度等一切情狀，分別量處如主文所示之刑，並定應執
    行刑，被告甲○○部分，並依刑法第37條第1 項之規定，宣
    告褫奪公權終身。
三、扣案之海洛因1 包連同已摻入海洛因無從完全析離之空塑膠
    袋（毛重0.52克，取樣0.013 克鑑驗，驗餘重0.507 克），
    為查獲之毒品，應依毒品危害防制條例第18條第1 項前段規
    定於被告甲○○罪名項下併予宣告沒收銷燬之。又扣案之門
    號0000000000號行動電話1 具，係被告甲○○所有供被告2
    人犯本案販賣第一級毒品犯行所用之物，應依毒品危害防制
    條例第19條第1 項前段之規定宣告沒收。而上開門號之SIM
    卡係使用者向電信業者申請租用而僅取得其使用權，並非申
    請使用者所有，尚不得宣告沒收。另扣案之門號0000000000
    行動電話1 具，公訴人雖認係被告甲○○用以販賣海洛因予
    乙○○所用之物，惟觀諸前述甲○○及乙○○之通聯紀錄及
    監聽譯文，渠等並未使用門號0000000000號電話為聯繫交易
    毒品之用，難認與本件犯行有所關聯，自不予沒收。另未扣
    案之被告甲○○前揭共10次販賣海洛因所得共1 萬零9 百元
    ，為其因上述犯罪所得之財物，而被告陳彥慈前揭2 次販賣
    海洛因所得共新臺幣2 千元，亦其因上述犯罪所得之財物，
    業據本院認定如前，均應依毒品危害防制條例第19條第1 項
    前段規定宣告沒收之，如全部或一部不能沒收時，應依同條
    項後段之規定，以其財產抵償之。至為警於被告甲○○上開
    住處查扣之安非他命玻璃吸食球1 個、海洛因殘渣袋1 只、
    分裝袋1 包、分裝杓1 支、電子磅秤1 台、注射針筒1 支、
    針孔攝影機1 組，及第二級毒品安非他命2 包（分別毛重0.
    22公克、0.66公克），被告甲○○供稱除在伊身上查獲之安
    非他命係供伊自己施用外其餘物品均非伊所有，而被告甲○
    ○為警查獲後經警採集其尿液送驗結果確呈甲基安非他命陽
    性反應，有卷附臺灣檢驗科技股份有限公司濫用藥物檢驗報
    告乙紙可稽，再觀諸前述扣案之安非他命數量甚微，若謂僅
    供被告個人施用，衡情亦無違常理之處，堪認被告前述所供
    應屬可採，其餘扣案物亦查無證據足資認定為被告甲○○所
    有且與本件被告2 人販賣第一級毒品犯罪有所關連，爰均不
    於本案為沒收之諭知。又被告2 人於96年4 月26日販賣予呂
    卉萍之第二級毒品安非他命1 包（重0.13公克、空包裝重0.
    23公克），已據本院於呂卉萍所涉毒品危害防制條例案中予
    以宣告沒收銷燬之（見本院96年度審訴字第468 號判決），
    自毋庸於本案再重複宣告沒收銷燬，末此敘明。
乙、無罪部分：
一、公訴意旨另以：(一)被告甲○○基於販賣第一級毒品海洛因之
    犯意，於96年4 月間，接連在桃園縣中壢市等地，以1 千元
    代價，販賣第一級毒品海洛因予呂卉萍計10餘次（扣除前述
    論罪之96年4 月4 日、4 月8 日、4 月9 日、4 月26日各該
    次販賣海洛因部分），另於96年5 月間，在桃園縣桃園市○
    ○路玩具反斗城附近，以1 千元、2 千元不等金額，販賣第
    一級毒品海洛因予乙○○1 至2 次（不含前述論罪之96年4
    月24日、5 月17日部分）；(二)被告陳彥慈與甲○○共同基於
    販賣第一級毒品海洛因之犯意聯絡，於96年2 月間，在桃園
    市○○市○○街50號附近，以2 千元販賣第一級毒品海洛因
    約毛重0.3 公克予楊惠玉，另於96年4 月間，接連在桃園縣
    中壢市等地，以1 千元代價，販賣第一級毒品海洛因予呂卉
    萍計10餘次（扣除前述論罪之96年4 月26日該次販賣海洛因
    部分），於94年4 月10日、4 月25日，在桃園市○○路麗星
    花園汽車旅館，以1 千元代價販賣第一級毒品海洛因予蔡名
    兆，因認被告甲○○、陳彥慈2 人就上開部分同涉有毒品危
    害防制條例第4 條第1 項之販賣第一級毒品罪嫌。
二、按犯罪事實應依證據認定之，無證據不得認定犯罪事實；又
    不能證明被告犯罪者，應諭知無罪之判決，刑事訴訟法第15
    4 條第2 項、第301 條第1 項分別定有明文。又事實之認定
    ，應憑證據，如未能發現相當證據，或證據不足以證明，自
    不能以推測或擬制之方法，為裁判基礎；且認定犯罪事實所
    憑之證據，其為訴訟上之證明，須於通常一般之人不致有所
    懷疑，而得確信其為事實之程度者，始得據為有罪之認定，
    倘其證明尚未達到此一程度，而有合理之懷疑存在而無從使
    事實審法院得有罪之確信時，即應由法院為諭知被告無罪之
    判決；再認定不利於被告之事實須依積極證據，苟積極證據
    不足為不利於被告事實之認定時，即應為有利於被告之認定
    ，更不必有何有利之證據（最高法院40年台上字第86號、76
    年台上字第4986號、30年上字第816 號判例參照）。另檢察
    官就被告犯罪事實，應負舉證責任，並指出證明方法，刑事
    訴訟法第154 條第2 項、第301 條及第161 條第1 項分別定
    有明文。是以，檢察官對於起訴之犯罪事實，應負提出證據
    及說服之實質舉證責任。倘其所提出之證據，不足為被告有
    罪之積極證明，或其闡明之證明方法，無從說服法官以形成
    被告有罪之心證，基於無罪推定之原則，自應為被告無罪判
    決之諭知（最高法院92年臺上字第128 號判例參照）。
三、公訴人認被告2 人涉有前揭販賣第一級毒品罪嫌，無非以被
    告2 人之供述及證人楊惠玉、呂卉萍、蔡名兆、乙○○之證
    述、扣案安非他命2 包、行動電話、安非他命玻璃吸食球1
    個、海洛因2 包、海洛因殘渣袋1 只、分裝袋1 包、分裝杓
    1 支、電子磅秤1 台、注射針筒1 支、針孔攝影機1 組等物
    、現場查獲照片、毒品檢體送驗紀錄表及鑑定報告、通訊監
    察書及譯文為其主要論據。訊據被告甲○○、陳彥慈2 人均
    堅詞否認有何公訴人指訴之上揭販賣毒品海洛因之犯行，均
    辯稱：並未販賣海洛因等語。經查：
  (一)被告甲○○部分：查證人呂卉萍固於偵查及本院審理時證稱
    ：一共向甲○○約買10次海洛因，每次都買1 千元，惟證人
    呂卉萍於警詢時陳稱：伊向甲○○買很多次，次數已經不記
    得了（見偵字第12730 號卷第58頁），於本院審理時則有稱
    10餘次云云，亦有稱共10次云云，另證人乙○○於警詢偵查
    中亦先供稱：向甲○○買海洛因買了7 、8 次云云，嗣後又
    改稱：只有2 、3 次云云，依證人呂卉萍、乙○○上開所述
    關於究向被告甲○○購買海洛因之次數，先後所述均有重大
    歧異，從而，依嚴格證明法則，證人呂卉萍、乙○○所為此
    部分證述既有前揭重大瑕疵，自無法逕憑該上開證人所為陳
    述，遽認被告甲○○確有前揭多次販賣第一級毒品海洛因之
    犯罪事實。再依卷附之相關通聯紀錄，固可認定被告甲○○
    與證人呂卉萍、乙○○於上開時間確有多次電話聯繫之事實
    ，然雙方是否係談論毒品海洛因之交易事宜，是否確已達成
    買賣毒品海洛因之合意，及交易時間、地點、數量、金額等
    究為何，均付諸闕如，已難認被告甲○○有與證人呂卉萍、
    乙○○等人分別達成買賣毒品海洛因之情，況依證人呂卉萍
    於本院審理時證稱：96年4 月25日有撥打電話給甲○○但當
    天沒有拿到毒品，因為後來沒有等到他，偶爾有1 、2 次沒
    有買到云云（見原審卷第131 頁至136 頁），顯見亦非每一
    次證人呂卉萍與被告甲○○聯絡，雙方即有著手交易海洛因
    或完成交易之情事，公訴意旨逕以呂卉萍所指交易有10餘次
    即認定為雙方買賣海洛因之次數，尚非可採；再依證人乙○
    ○所證，毋論係指述向甲○○購買7 、8 次或2 、3 次，然
    雙方究竟係在何時、何地交易，依卷內資料亦付之闕如，則
    是否即如公訴意旨所指之前揭其餘犯行中之何次犯行，復難
    遽認。再觀諸卷附之上揭警方就被告甲○○所持用門號0000
    000000號行動電話與證人乙○○所持用門號0000000000號行
    動電話通話之錄音譯文，固可證明被告甲○○與證人乙○○
    於96年4 月24日及同年5 月17日之2 次買賣毒品海洛因之事
    實，已如前述，惟觀諸該等通聯譯文所載，並未見雙方有何
    如公訴意旨所指之其餘買賣毒品海洛因之情形，自不能以其
    等確有上開2 次交易海洛因之事實，即遽以推認雙方復另有
    前揭交易海洛因之事實。至扣案之上揭毒品海洛因等物，數
    量非鉅（毛重0.52公克，取樣0.013 公克鑑驗，驗餘重0.50
    7） ，或可補強證明被告甲○○與前開證人楊惠玉、呂卉萍
    、蔡名兆、乙○○上開各次交易毒品海洛因之犯行，惟尚難
    基此推認甲○○與呂卉萍、乙○○復另有前揭公訴意旨所指
    其餘交易海洛因之情形。綜上所陳，被告甲○○究否確有前
    揭多次販賣第一級毒品海洛因之犯行，尚無足夠之證據足資
    證明，仍存有合理之懷疑，自不能遽認被告甲○○確有此等
    被訴其餘之犯行。
  (二)被告陳彥慈部分：
  1.查證人楊惠玉於警詢時證稱：伊係向甲○○購買海洛因，伊
    是打電話給甲○○聯絡購買毒品，在電話中約地點時間，碰
    面後伊就上他車一手交錢一手交貨（見偵字第12730 號卷第
    41、42頁），於審理時證稱：毒品係甲○○交付給伊的，跟
    甲○○要毒品時是跟甲○○聯絡等語（見本院卷附97年1 月
    15日審判筆錄第7 頁），則依證人楊惠玉所述，其係向被告
    甲○○購買海洛因，而卷附被告甲○○之監聽譯文，亦未見
    有何陳彥慈與楊惠玉就海洛因交易之聯繫紀錄，本院復查無
    其他證據足資證明被告陳彥慈有前述於96年2 月間與甲○○
    共同販賣海洛因予楊惠玉之犯行，公訴意旨此部所指尚嫌失
    據。
  2.又證人呂卉萍於前述96年4 月4 日、4 月8 日、4 月9 日，
    以其持用之門號0000000000號行動電話撥打甲○○所持用之
    門號0000000000號行動電話，向甲○○洽購9 百元、1 千元
    、1 千元之海洛因，均由甲○○將數量不詳之第一級毒品海
    洛因，分持至雙方約定之桃園縣桃園市○○路「麗星花園汽
    車旅館」、八德市○○路附近某處、桃園市○○路「台西水
    果行」等處交付予伊等情，業據證人呂卉萍證述如前，依證
    人呂卉萍證詞，彼係撥打甲○○電話與甲○○聯繫毒品交易
    並由甲○○前往交付毒品，則就被告陳彥慈是否確曾參與甲
    ○○上述販賣海洛因予呂卉萍犯行非無疑問。另公訴意旨所
    指除前述各次甲○○販賣海洛因予呂卉萍犯行外之其餘10餘
    次販賣海洛因犯行，因證人呂卉萍此部分所為證述有前揭重
    大瑕疵（交易次數先後所述不一），業如前述，亦難逕憑該
    證人所為陳述遽認被告陳彥慈有此部分販賣第一級毒品海洛
    因予證人呂卉萍之犯行，至證人呂卉萍雖證稱有2 次打電話
    給甲○○時係陳彥慈接聽云云，然呂卉萍亦同時證稱：有時
    候打電話給甲○○，是陳彥慈接的，但是下樓拿給伊毒品的
    是甲○○，買毒品的錢是交給甲○○；電話中我是跟陳彥慈
    說叫甲○○幫我拿毒品等語（見本院96年10月23日筆錄第14
    、15、16頁），參以被告陳彥慈供稱有時是甲○○叫我幫他
    接電話，我會把對方要買多少錢的毒品跟甲○○講（見本院
    96年10月23日筆錄第17頁），足見陳彥慈雖有接聽呂卉萍來
    電亦僅是代為傳達呂卉萍欲購買毒品之內容予甲○○知悉，
    然決定出貨及最終出面交付毒品並收取價金之人則仍係甲○
    ○本人，是尚難遽認陳彥慈主觀上即有與甲○○共同販賣海
    洛因予呂卉萍之犯意聯絡，況縱認被告陳彥慈有如證人呂卉
    萍所述接聽2 次電話之行為，惟究是否即係公訴意旨所指之
    前揭10餘次中之犯行，亦難以確認，此外，復查無其他積極
    證據足資佐證被告陳彥慈涉有此部分之犯行，自無從證明被
    告陳彥慈有與甲○○共同參與此部販賣海洛因予呂卉萍之犯
    行。
  3.又雖被告陳彥慈所犯於96年4 月20日與甲○○共同販賣第一
    級毒品海洛因予蔡名兆之犯行，業經本院認定如前，惟除該
    次以外，依卷附甲○○之通聯紀錄及監聽譯文，均係被告陳
    錦與證人蔡名兆間之電話通聯，而依證人蔡名兆所述其係向
    被告甲○○聯絡購買毒品海洛因，並無法證明被告甲○○與
    證人蔡名兆達成上述2 次（即96年4 月10日、4 月25日）買
    賣毒品交易之合意後，被告陳彥慈有受被告甲○○之指示將
    毒品海洛因交予蔡名兆或為其他分工，而參與此部分販賣毒
    品海洛因之犯行，此外復查無其他積極證據足資證明被告陳
    彥慈就上揭2 次被告甲○○販賣毒品海洛因犯行有何犯意聯
    絡或行為分擔，自難遽認被告陳彥慈就被告甲○○所涉此部
    分販賣第一級毒品犯行，亦應同負共犯之責。
  (三)據上所陳，公訴人所舉證據及本院依據卷內資料調查證據之
    結果，均不足積極證明被告甲○○、陳彥慈分別有此部公訴
    意旨所指之販賣第一級毒品海洛因之情事，此外，復查無其
    他積極證據足資佐證被告2 人確涉有此部分之犯行，是被告
    甲○○、陳彥慈2 人所辯並無涉有公訴人指訴之此部分販賣
    毒品海洛因犯行，應堪採信。不能證明被告2 人此部犯罪，
    依法均應諭知無罪之判決。
據上論斷，應依刑事訴訟法第299 條第1 項前段、第301 條第1
項，毒品危害防制條例第4 條第1 項、第18條第1 項前段、第19
條第1 項，刑法第11條、第28條、第47條第1 項、第59條、第37
條第1 項、第51條第3 款、第5款、第8 款，判決如主文。
本案經檢察官蔡宜均到庭執行職務。
中    華    民    國    97    年    3     月    28    日
                  刑事第七庭審判長法  官  蕭世昌
                                  法  官  連雅婷
                                  法  官  林惠霞
以上正本證明與原本無異。
如不服本判決，應於收受送達後10日內向本院提出上訴書狀。
                                  書記官  陳恩如
中    華    民    國    97    年    3     月    28    日
附錄本案論罪科刑法條全文：
毒品危害防制條例第4條
  製造、運輸、販賣第一級毒品者，處死刑或無期徒刑；處無期
徒刑者，得併科新台幣1千萬元以下罰金。
  製造、運輸、販賣第二級毒品者，處無期徒刑或7 年以上有期
徒刑，得併科新台幣7百萬元以下罰金。
  製造、運輸、販賣第三級毒品者，處5 年以上有期徒刑，得併
科新台幣五百萬元以下罰金。
  製造、運輸、販賣第四級毒品者，處3 年以上10年以下有期徒
刑，得併科新台幣3百萬元以下罰金。
  製造、運輸、販賣專供製造或施用毒品之器具者，處1 年以上
7年以下有期徒刑，得併科新台幣1百萬元以下罰金。
  前五項之未遂犯罰之。


司法院資訊處製作；財團法人民間司法改革基金會備份。
